【裁判字號】    98,交易,95
【裁判日期】    980804
【裁判案由】    過失傷害
【裁判全文】
臺灣宜蘭地方法院刑事判決              98年度交易字第95號
公  訴  人  臺灣宜蘭地方法院檢察署檢察官
被      告  甲○○
上列被告因過失傷害案件，經檢察官提起公訴（98年度偵字第13
46號），嗣於本院準備程序進行中，被告先就被訴事實為有罪之
陳述，經裁定進行簡式審判程序，本院判決如下：
    主  文
甲○○犯過失傷害罪，處拘役伍拾日，如易科罰金，以新臺幣貳
仟元折算壹日。
    事  實
一、甲○○於民國97年11月7日下午2時許，駕駛車牌號碼5P─56
    33號自小客車，沿宜蘭縣羅東鎮○○路○段57巷，由南往北
    方向行駛，於行經北成路二段57巷與北成路二段之無號誌交
    岔口處時，其所行駛之北成路二段57巷路面繪有「讓路線」
    標線，屬於支線道，甲○○本應注意「讓路線」標誌表示前
    有幹道，應減速慢行，停車讓幹線道車先行，而依當時天候
    晴、日間自然光線、柏油路面、路面乾燥、無缺陷、無障礙
    物等狀況，並無不能注意之情事，詎其竟疏未注意減速並停
    止於交岔路口前讓幹道車先行，即冒然駛入上開交岔路口，
    適李陳阿楓騎駛車牌號碼QD5—756號機車沿北成路二段由西
    往東方向行駛，於行經前揭交岔路口時，二車因而煞避不及
    發生撞擊，導致李陳阿楓人車倒地，並因而受有右側硬膜下
    慢性出血之傷害。甲○○肇事後，於有偵查權限之機關及公
    務員發覺其犯罪前，即向主動向處理警員自承肇事並自願接
    受裁判。
二、案經李陳阿楓訴由宜蘭縣警察局羅東分局報請臺灣宜蘭地方
    法院檢察署檢察官偵查起訴，嗣於本院準備程序進行中，被
    告先就被訴事實為有罪之陳述，經裁定進行簡式審判程序。
    理  由
一、上揭犯罪事實，業據被告甲○○於本院審理時坦承不諱，核
    與證人即被害人李陳阿楓指訴遭被告駕車撞擊受傷之情節相
    符，復有道路交通事故現場圖、道路交通事故調查報告表各
    一件及事故現場照片二十三張在卷可稽。而被害人李陳阿楓
    確因本件車禍導致受有右側硬膜下慢性出血傷害之事實，亦
    有長庚紀念醫院診斷證明書附卷足憑。
二、按汽車行駛至無號誌之交岔路口時，支線道車應暫停讓幹線
    道車先行；「讓路線」視需要設於支道路口，或讓路標誌將
    近之處，在雙車道路面上，依遵行方向設於右側道之中心部
    位，本標線線型為白色倒三角形，如路口未設行人穿越道線
    者，則加繪兩條平行白虛線，間隔三○公分，線段長六○公
    分，線寬三○公分，間距四○公分，「讓路線」用以警告車
    輛駕駛人前有幹道應減速慢行，或停車讓幹道車先行，道路
    交通安全規則第102條第1項第2款、道路交通標誌標線號誌
    設置規則第172條分別定有明文，被告甲○○為已考領駕駛
    執照之駕駛人，對此實難諉稱不知，其駕車行經北成路二段
    57巷與北成路二段之無號誌交岔口處時，其所行駛之北成路
    二段57巷路面繪有「讓路線」標線，屬於支線道，被告本應
    注意遵守上開規定，且依卷附前揭道路交通事故調查報告表
    所載，於事故當時之天候晴、日間自然光線、柏油路面、路
    面乾燥、路面無缺陷、無障礙物等情形，並無不能注意之情
    事，詎被告竟疏未注意減速慢行，並停止於交岔路口前讓幹
    道車先行，即冒然駛入上開交岔路口，以致煞避不及，而於
    上開交岔路口內與李陳阿楓所騎駛之機車發生撞擊，肇致
    本件車禍發生，其駕駛行為顯有過失。且本件車禍經送臺灣
    省基宜區車輛行車事故鑑定委員會鑑定肇事責任，其鑑定結
    果亦認為「甲○○駕駛自小客車，行經無號誌岔路口，支道
    車未停讓左側幹道車先行，為肇事主因。」，此有該鑑定委
    員會基宜區980123號鑑定意見書附卷可參。至於前述鑑定意
    見雖另載稱「李陳阿楓駕駛輕機車，行經無號誌岔路口，疏
    未減速慢行，作隨時停車之準備，為肇事次因。」等語，惟
    縱認被害人李陳阿楓就本件車禍之發生亦有前揭疏失，然仍
    無從因此而解免被告所應負之上開過失責任，附此敘明。
三、被害人李陳阿楓確實因本件車禍受傷，且被告甲○○就本件
    車禍之發生確實有過失等事實，均已認定在前，是被告之過
    失行為與被害人之傷害間，顯具有相當因果關係。
四、綜上所述，足徵被告甲○○首揭自白確與事實相符，本件事
    證已臻明確，被告之犯行堪予認定，應依法論科。
五、核被告甲○○之所為，係犯刑法第284條第1項前段之過失傷
    害罪。被告肇事後，於有偵查權限之機關及公務員發覺其犯
    罪前即主動向到場處理之員警自承肇事並自願接受裁判之事
    實，業據被告於本院審理時陳明在卷，並有宜蘭縣警察局羅
    東分局道路交通事故肇事人自首情形紀錄表附卷可參，是被
    告已符自首之要件，爰依刑法第62條前段之規定減輕其刑。
    茲審酌被告之品行、智識程度；行經無號誌岔路口時，竟疏
    未注意減速並停止於交岔路口前讓幹道車先行，即貿然駛入
    交岔路口內以致肇事，其過失程度之輕重、所生危害、犯罪
    後已自首坦承犯行，惟迄未能與被害人達成民事和解，尚未
    賠償被害人之損失，及被害人所受傷勢程度等一切情狀，酌
    情量處如主文所示之刑，並諭知易科罰金之折算標準，以示
    懲儆。
據上論斷，應依刑事訴訟法第284條之1、第273條之1第1項、第2
99條第1項前段，刑法第284條第1項前段、第62條前段、第41條
第1項前段，刑法施行法第1條之1，判決如主文。
本案經檢察官劉憲英到庭執行職務。
中    華    民    國    98    年    8    月     4     日
                  刑事第三庭法  官  劉家祥
以上正本證明與原本無異。
如不服本判決應於收受送達後十日內向本院提出上訴書狀，並應
敘述具體理由；其未敘述上述理由者，應於上訴期間屆滿後二十
日內向本院補提理由書 (均須按他造當事人之人數附繕本)「切
勿逕送上級法院」。
                            書記官  劉謹翊
中    華    民    國    98    年    8    月     4     日
附錄本案論罪科刑法條全文：
中華民國刑法第284條（過失傷害罪）
因過失傷害人者，處6月以下有期徒刑、拘役或5百元以下罰金，
致重傷者，處1年以下有期徒刑、拘役或5百元以下罰金。
從事業務之人，因業務上之過失傷害人者，處1年以下有期徒刑
、拘役或1千元以下罰金，致重傷者，處3年以下有期徒刑、拘役
或2千元以下罰金。
中華民國刑法施行法第1條之1（罰金貨幣單位與罰鍰倍數）
中華民國九十四年一月七日刑法修正施行後，刑法分則編所定罰
金之貨幣單位為新臺幣。
九十四年一月七日刑法修正時，刑法分則編未修正之條文定有罰
金者，自九十四年一月七日刑法修正施行後，就其所定數額提高
為三十倍。但七十二年六月二十六日至九十四年一月七日新增或
修正之條文，就其所定數額提高為三倍。


司法院資訊處製作；財團法人民間司法改革基金會備份。
